---
title: "Importation des résultats de laboratoire CHEM-OC-24-04"
author: "Steve Vissault"
date: "2024-08-01"
output: 
  html_document:
    highlight: kate
    toc: no
---


Ce document permet d'importer les mesures de laboratoire pour le rapport CHEM-OC-24-04

# Faire une sauvegarde de la base de données

```{r}
# path = Z:/07-Données BD/Database/
db_path <- "contaminants-rlavoie-eccc.sqlite"

db_bak <- stringr::str_replace(
    db_path, 
    pattern = ".sqlite", 
    replacement = glue::glue("-{format(Sys.Date(), '%Y%m%d')}.bak.sqlite")
)

file.copy(db_path, db_bak)
```


# Chargements des résultats du laboratoire

```{r}
lab_results_file <- "/home/steve/git/plumesbox/vignettes/articles/CHEM-OC-24-04.xlsx"

# Informations sur les échantillons
sampleInfoLab <- readxl::read_xlsx(lab_results_file, "SampleInfo")

# Informations sur les mesures
measurementsLab <- readxl::read_xlsx(lab_results_file, "SampleData", skip = 1) 
```

# Connection à la base de données

```{r}
con <- plumesbox::init_con()
```

# Injection des métadonnées sur le rapport et le projet

```{r}
report <- data.frame(
    id_report = "CHEM-OC-24-04",
    id_project = "RALA01-2024",
    report_date = "2024-10-24"
)
```

```{r}
plumesbox::search_tbl(con, "project", id_project = "RALA01-2024")
```

L'identifiant du projet `RALA01-2024` n'existe pas, on ajoute donc cette nouvelle entrée:

```{R}
project <- data.frame(
    id_project = "RALA01-2024",
    title = "Programme de suivi écotoxicologique d'oiseaux marins du Saint-Laurent en support au Plan d'action du Saint-Laurent",
    investigator = "Raphael Lavoie"
)
DBI::dbWriteTable(con, "project", project, append = TRUE)
```

Il existe déjà dans la base de données. On peut donc importer les métadonnées du rapport qui seront attaché à ce projet.

```{r}
DBI::dbWriteTable(con, "report", report, append = TRUE)
```

# Préparation des données sur les échantillons

```{r}
field_sample <- sampleInfoLab |> dplyr::select(
    id_lab_sample = SampleID,
    id_field_sample = ClientID,
    collection_date = CollectionDate,
    id_site = Location,
    id_species = Species,
    tissue = Tissue,
    age = Age
)
```

# Préparation des données sur les mesures

```{r}
measurements <- measurementsLab |> 
    tidyr::pivot_longer(`b-TBECH/BDE15`:PCB209) |>
    dplyr::select(
        id_lab_sample = SampleID,
        id_field_sample = ClientID,
        pmoisture = `% Moisture`,
        plipid = `% Lipids`,
        Analyte = name,
        value
    )
```

# Établir la correspondance avec les analytes

```{R}
analytesRapport <- readxl::read_xlsx(lab_results_file, "AnalyteInfo") |>
    dplyr::mutate(CASNumber = dplyr::na_if(CASNumber, "NA"))

analytesDB <- plumesbox::get_tbl(con, "analyte")
table(analytesRapport$CASNumber %in% analytesDB$casid)

analytesRapport <- analytesRapport |> 
    dplyr::left_join(
        dplyr::select(analytesDB, id_analyte, casid), 
        by = dplyr::join_by(CASNumber == casid),
        na_matches = "never"
    )
```

On isole les analytes qui n'ont pas de correspondance pour faire une correspondance manuel.

```{R}
dplyr::filter(analytesRapport, is.na(id_analyte))
analytesRapport <- analytesRapport |> dplyr::mutate(id_analyte = dplyr::case_when(
    Analyte == "b-TBECH/BDE15" ~ "bde_15_b_btech",
    Analyte == "BDE99" ~ "bde_99",
    Analyte == "BDE154/BB153" ~ "bde_154",
    Analyte == "a-Hexachlorocyclohexane" ~ "a_hexachlorocyclohexane",
    Analyte == "b-Hexachlorocyclohexane" ~ "b_hexachlorocyclohexane",
    Analyte == "trans-Nonachlor" ~ "trans_nonachlor",
    Analyte == "PCB17/18" ~ "pcb_17_18",
    Analyte == "PCB28/31" ~ "pcb_28_31",
    .default = id_analyte
)) |> dplyr::distinct()
```

On ajoute les correspondances dans le `data.frame` des measurements

```{R}
measurements <- measurements |> dplyr::left_join(
    dplyr::select(analytesRapport, Analyte, MDL, id_analyte),
    na_matches = "na"
)
```

Voici un exemple si l'analyte PCB28/31 n'était pas documenté dans la base de données.

Un analyte n'est pas présent dans la table de référence des analytes de la base de données: PCB28/31. On veut donc ajouter cette analyte dans la table de référence

```{R, eval = FALSE}
names(analytesDB)
new_analyte_entry <- data.frame(
    id_analyte = "pcb_28_31",
    name = "PCB28/31",
    family = "PCB",
    unit = "µg/g",
    is_dry_weight = 0,
    on_isolated_lipid = 0
)

DBI::dbWriteTable(con, "analyte", new_analyte_entry, append = TRUE)
```

À présent l'ensemble des analytes pour ce rapport a une correspondance dans la base de données PLUMES. 

# Établir la correspondance avec les sites existants 

On valide si le ou les site(s) de collecte des échantillons existent dans la base de données

On isole dans un premier temps les sites présent dans les résultats envoyés par le laboratoire.

```{r}
(sitesLab <- dplyr::distinct(sampleInfoLab, Location, Latitude, Longitude))
```

On recherche dans la base de données les sites à l'aide de mots clés.

```{r}
site <- plumesbox::search_tbl(con, "sites", id_site = "%Bonaventure%")
```

On ajoute l'id du site pour établir la correspondance

```{R}
field_sample <- field_sample |> dplyr::mutate(id_site = "Bonaventure")
```

# Établir la correspondance avec les espèces présentes dans la base de données

On liste les espèces en premier les espèces présente dans les résultats de laboratoire.

```{r}
unique(field_sample$id_species)
```

On recherche si cette espèce est présente dans la base de données

```{r}
plumesbox::get_tbl(con, "species")
plumesbox::search_tbl(con, "species", vernacular_en = "Gannet")
```

On effectue la correspondance entre les codes espèces du rapport de laboratoire et ceux de la base de données. 

```{r}
field_sample <- field_sample |> dplyr::mutate(
    id_species = "NOGA"
) 
```

# Injection des mesures du laboratoire

Les étapes précédentes ont permis de mettre à jour les tables de références pour les sites et les espèces. 

On peut maintenant procéder à importer les données sur les échantillons et les mesures.

## Field samples

```{r}
dplyr::select(field_sample, id_field_sample, collection_date, id_site, id_species, age, tissue) |> 
    dplyr::distinct() |> 
    (\(data) DBI::dbWriteTable(con, "field_sample", data, append = TRUE))()
```

## Lab samples

```{R}
dplyr::select(field_sample, id_lab_sample) |> 
    dplyr::distinct() |> 
    (\(data) DBI::dbWriteTable(con, "lab_sample", data, append = TRUE))()
```

## Lab field samples

Cette table effectue la liaison entre les échantillons de laboratoire et les échantillons de terrain.

```{R}
dplyr::select(field_sample, id_lab_sample, id_field_sample) |> 
    dplyr::distinct() |> 
    (\(data) DBI::dbWriteTable(con, "lab_field_sample", data, append = TRUE))()
```

## Lab measurements

On détermine si la valeur est censuré en fonction du seuil de MDL

```{R}
# Set method detection limit
measurements2 <- dplyr::select(measurements, id_lab_sample, id_analyte, value, MDL, percent_moisture = pmoisture) |> 
    dplyr::mutate(is_censored = ifelse(value > MDL, 0, 1)) |>
    dplyr::mutate(id_report = report$id_report) |>
    dplyr::select(-MDL) |>
    dplyr::filter(!is.na(value))
    dplyr::distinct()

janitor::get_dupes(measurements2, id_lab_sample, id_analyte)
```

```{R}
DBI::dbWriteTable(con, "lab_measurement", measurements, append = TRUE)
```
